最高法院刑事判決　　　　　　一○○年度台上字第五四○五號
上　訴　人　台灣高等法院台南分院檢察署檢察官　
被　　　告　邱思惠
上列上訴人因被告偽證案件，不服台灣高等法院台南分院中華民
國九十七年十一月二十日第二審判決（九十七年度上訴字第八六
九號，起訴案號：台灣台南地方法院檢察署九十五年度偵字第一
一一二六號），提起上訴，本院判決如下：
    主  文
原判決撤銷，發回台灣高等法院台南分院。
    理  由
本件原判決以公訴意旨略以：被告邱思惠於台灣台南地方法院檢
察署偵辦楊中和瀆職案件（該署九十一年度偵字第二三七二等號
）中，明知時任台南縣警察局行政課長之楊中和並未有與其同赴
色情店雲雀小吃部股東楊政隆（已依職權為不起訴處分確定）家
中，將賄款退還楊政隆之事實，竟為幫楊中和脫免罪責，分別於
民國九十一年一月十八日，及九十二年三月十七日該署檢察官訊
問時及台灣台南地方法院審理中，供前具結，而對於案情有重要
關係之楊中和是否有退還賄款一事，為虛偽之陳述稱：約在八十
九年一月二十四日，楊中和有開車載伊赴新營，到新營時約在晚
間八時四十分許，到新營後由一條大路往小路轉連去，伊坐在駕
駛座右邊，開到巷子裏的一個神壇前停下來，楊中和有將車窗搖
下來告訴伊，要將紙袋還給站在神壇旁邊的那個人，他再把車窗
搖上來提著包裝下車，過七、八分鐘後，楊中和就回來，並告訴
伊已將東西還給人家了等語（以上引用第一審法院審理中之證述
，在地檢署證述關鍵部分亦約略相同）。因認被告涉犯刑法第一
百六十八條之偽證罪嫌，經審理結果認犯罪不能證明，因而撤銷
第一審之科刑判決，改判諭知被告無罪，固非無見。
惟查：違背職務收受賄賂罪為即成犯，惟仍須以公務員有收受賄
賂之意思為前提，如公務員並無收受賄賂之意思而將賄款退回時
，即難認公務員成立違背職務收受賄賂罪。楊中和於所涉貪污案
件中否認犯罪，辯稱：吳麗秋、楊政隆一起送來的禮盒有二罐茶
葉及一個紅包，但紅包是後來發現的，其發現後追出去，吳麗秋
、楊政隆的車子已開走，其始立即請邱思惠陪同其前往楊政隆住
處，將紙袋返還楊政隆等語（見第一審卷第二十七至八十一頁、
第一四二至一五０頁起訴書及歷審判決書），則楊中和所辯如果
成立，自足使法院認定楊中和並無受賄意思，而為其有利之認定
，故被告兩次結證有陪同楊中和將禮盒退還楊政隆一事，自足影
響法院對楊中和有無收賄意思之判斷，顯屬對於楊中和貪污案件
之審理有重要關係之事項。況且，歷審判決對於被告之證詞均詳
加認定，並說明能否採為楊中和有利證據之理由，原判決以公務
員收受賄賂之後退回賄款，並不影響犯罪之成立，認被告縱就「
是否退回賄款」之事項為虛偽陳述，對於裁判結果並不生影響，
自有適用法則不當之違法。又原判決理由認被告所證亦僅謂退回
禮盒而已，至於該禮盒為何物，是否為楊政隆所交付之茶葉禮盒
（內含現金），均未陳及，難謂於案情有何重要關係云云（見原
判決第三頁第十一行以下），惟依楊中和前開所陳，楊政隆夫妻
送來的禮盒有二罐茶葉及一個紅包，伊請被告陪同前往楊政隆住
處，將紙袋返還楊政隆，而被告於偵、審亦均證稱有陪同楊中和
將禮盒還給楊政隆，被告所稱「禮盒」似已明指係楊政隆所交付
茶葉禮盒（內含現金），能否謂被告所陳尚屬不明，難謂於案情
有何重要關係，非無研求之餘地。原判決未詳予勾稽審酌，遽認
被告無偽證犯行，尚嫌速斷。以上或為上訴意旨所指摘，或為本
院得依職權調查之事項，應認原判決有撤銷發回之原因。
據上論結，應依刑事訴訟法第三百九十七條、第四百零一條，判
決如主文。  
中    華    民    國  一○○  年    九    月  二十九  日
                      最高法院刑事第七庭
                          審判長法官  石  木  欽  
                                法官  洪  佳  濱  
                                法官  段  景  榕  
                                法官  周  煙  平  
                                法官  洪  兆  隆  
本件正本證明與原本無異
                                      書  記  官  
中    華    民    國  一○○  年    十    月    五    日
                                                     Q